臺灣彰化地方法院民事裁定           100年度司養聲字第70號
聲請人即
收  養  人  洪英寶
聲請人即
被收養人    邱士益
            邱亭瑞
            邱郁惠
關  係  人  賴紅寧
關  係  人  邱昭
關  係  人  石佩涓
上列聲請人聲請認可收養事件，本院裁定如下：
    主  文
認可洪英寶（民國55年12月4日出生，身分證統一編號：Ｚ000000
000號）於民國100年7月14日收養邱士益（民國75年3月3日出生
，身分證統一編號：Ｚ000000000號）、邱亭瑞（民國78年3月21
日出生，身分證統一編號：Ｚ000000000號）、邱郁惠（民國79年
4月13日出生，身分證統一編號：Ｚ000000000號）為養子女。
聲請程序費用新台幣壹仟元由聲請人共同負擔。
    理  由
一、聲請意旨略以：收養人洪英寶與被收養人邱士益、邱亭瑞、
    邱郁惠之生母賴紅寧為夫妻關係，其願收養邱士益、邱亭瑞
    、邱郁惠等為養子女，經其生母賴紅寧及被收養人邱士益之
    配偶石佩涓同意，雙方業於民國（下同）100年7月14日訂立
    收養契約，並約定從養父姓氏「洪」，爰依法聲請准予認可
    。
二、經查，收養人洪英寶與被收養人邱士益、邱亭瑞、邱郁惠之
    生母賴紅寧為夫妻關係，其願收養邱士益、邱亭瑞、邱郁惠
    為養子女，業據其提出之收養契約書、收養同意書、戶籍謄
    本為證，且被收養人之生母賴紅寧及被收養人邱士益之配偶
    石佩涓亦到庭表示同意被收養人由收養人收養，有本院訊問
    筆錄附卷可參，堪信聲請人之主張為真。
三、又「子女被收養時，應得其父母之同意。但有下列各款情形
    之一者，不在此限：一、父母之一方或雙方對子女未盡保護
    教養義務或有其他顯然不利子女之情事而拒絕同意。二、父
    母之一方或雙方事實上不能為意思表示。」，民法第1076條
    之1第1項定有明文。本件收養雖迄未取得被收養人生父邱昭
    之同意，然據被收養人生母賴紅寧於本院訊問中表示：「
    邱昭已有十多年未與我們聯絡。也從未給付任何扶養費用
    」等語；又邱昭設籍地址為臺中市西區戶政事務所，其實
    際所在地址不明，顯有事實上不能為意思表示之情形，揆諸
    前揭規定，本件即無待被收養人生父邱昭同意之必要。
四、本院審酌上情，認兩造間已合法成立收養關係，亦無民法第
    1079條第2項及第1079條之2所列之情形，依法應予認可，並
    溯及於100年7月14日簽訂收養書面契約時發生效力。
五、依非訟事件法第21條第1項前段、第23條、民事訴訟法第85
    條第1項前段裁定如主文。
六、如對本裁定抗告，須於裁定送達後10日之不變期間內，向本
    院提出抗告狀，並繳納抗告費新臺幣1,000元。
中    華    民    國   100    年    8     月    16    日
                  家事法庭      司法事務官  劉俊佑